【裁判字號】    97,抗,534
【裁判日期】    970411
【裁判案由】    假扣押
【裁判全文】
臺灣高等法院民事裁定                   97年度抗字第534號
    抗告人  甲○
                        15號.
上列抗告人因與相對人乙○○間聲請假扣押事件，對於中華民國
九十七年三月十二日臺灣板橋地方法院九十七年度裁全字第一六
Ｏ九號裁定提起抗告，本院裁定如下：
    主  文
抗告駁回。
抗告費用由抗告人負擔。
    理  由
一、按債權人就金錢請求或得易為金錢請求之請求，欲保全強制
    執行者，得聲請假扣押。假扣押，非有日後不能強制執行或
    甚難執行之虞者，不得為之，民事訴訟法第五百二十二條第
    一項、第五百二十三條第一項定有明文。所謂不能強制執行
    ，如債務人浪費財產，增加負擔，或就其財產為不利益之處
    分，將成為無資力之情形等是，所謂恐難執行，如債務人將
    移住遠方或逃匿是也（最高法院十九年抗字第二三二號判例
    意旨參照）。又按請求及假扣押之原因應釋明之。債權人就
    請求及假扣押之原因釋明如有不足，而債權人陳明願供擔保
    或法院認為適當者，法院得定相當之擔保，命供擔保後為假
    扣押，此觀同法第五百二十六條第一、二項規定即明。是聲
    請假扣押，就請求及假扣押之原因，債權人應先予釋明，至
    使法院信其請求及假扣押之原因大致為適當始可，僅於其釋
    明不足時，法院為補強計，於債權人陳明就債務人可能遭受
    之損害願供擔保並足以補釋明之不足，始得命供擔保後為假
    扣押（民事訴訟法第五百二十六條第二項立法理由參照），
    非謂法院於債權人未為釋明，僅陳明願供擔保時，即得為命
    提供擔保之假扣押裁定。
二、本件抗告人主張：相對人於民國八十一年十月五日自任會首
    ，邀伊參加每會新台幣（下同）三萬元，含會首共二十四人
    之民間互助會。伊按月繳款，相對人竟於八十三年一月起停
    標，雖簽發本票十二張清償，惟本票屆期未兌現。嗣雙方簽
    訂和解書，約定相對人僅需返還三十三萬八千一百元，並自
    八十五年七月起分期清償，詎相對人仍未依約還款。近聞相
    對人仍有工作且經商中，正將所有財產搬移隱匿以逃避債務
    ，致日後有不能強制執行或甚難執行之虞，爰聲請准就相對
    人之財產在三十三萬八千一百元範圍內予以假扣押，且願供
    擔保以代釋明等語。
三、經查，抗告人主張相對人積欠伊三十三萬八千一百元尚未清
    償之事實，已據提出相對人簽章書面、台灣士林地方法院檢
    察署檢察官不起訴處分書（見原法院卷第七、八頁）為證，
    自形式上觀察，足認抗告人就假扣押請求已為相當之釋明。
    次查，抗告人所提出之民事假扣押聲請狀內固載明：「近聞
    相對人仍有工作且經商中，甚至正將所有財產搬移隱匿以逃
    避債務，致日後有不能強制執行或甚難執行之虞」等語，然
    此僅為抗告人之主張或陳述，並非使法院得心證之證據方法
    ，自非釋明。抗告人雖主張：此釋明之書寫方式，係援引司
    法院網站上提供之書狀範例內容，尚無不當之處等語，惟此
    僅係就書狀內容提供參考之範例，當事人仍應按具體事件於
    書狀上依法表明假扣押原因，及提出可使法院信其主張為真
    實之證據，以盡釋明之義務。而抗告人對於相對人究有何假
    扣押原因，諸如相對人浪費財產、增加負擔或將其財產為不
    利益處分，致達於無資力狀態等不能強制執行之情事，或有
    將移住遠方或逃匿等甚難執行之虞之情事，均未提出任何其
    他證據，顯就假扣押之原因未為釋明，縱抗告人陳明願供擔
    保，依首開說明，亦不應准許假扣押之聲請。
四、綜上所述，本件相對人就假扣押原因未盡釋明之義務，與假
    扣押之要件不符，所為聲請自不能准許。原法院駁回抗告人
    本件假扣押之聲請，於法並無不合。從而，抗告意旨指摘原
    裁定不當，求予廢棄，顯無理由，應予駁回。
五、據上論結，本件抗告為無理由，爰裁定如主文。
中    華    民    國    97    年     4    月    11    日
                    民事第十庭
                        審判長法  官  黃豐澤
                              法  官  吳光釗
                              法  官  林麗玲
正本係照原本作成。
不得再抗告。
中    華    民    國    97    年    4     月    14    日
                              書記官  陶美玲


司法院資訊處製作；財團法人民間司法改革基金會備份。
